臺灣新北地方法院民事裁定
111年度消債抗字第3號
抗  告  人
即  債務人  韓立民  
代  理  人  黃志仁(法扶律師)                      
相  對  人
即  債權人  遠東國際商業銀行股份有限公司

法定代理人  周添財  
相  對  人
即  債權人  花旗（台灣）商業銀行股份有限公司


法定代理人  莫兆鴻  


相  對  人
即  債權人  渣打國際商業銀行股份有限公司

法定代理人  龐維哲  


相  對  人
即  債權人  聯邦商業銀行股份有限公司

法定代理人  林鴻聯  
相  對  人
即  債權人  凱基商業銀行股份有限公司


法定代理人  魏寶生  
相  對  人
即  債權人  星展(台灣)商業銀行股份有限公司

法定代理人  伍維洪  


相  對  人
即  債權人  中國信託商業銀行股份有限公司


法定代理人  利明献  
相  對  人
即  債權人  和潤企業股份有限公司

法定代理人  田天明  
相  對  人
即  債權人  玉山商業銀行股份有限公司

法定代理人  黃男州  
上列抗告人因消費者債務清理條例聲請免責事件，對於中華民國
110 年12月29日本院110 年度消債職聲免字第191號裁定提起抗
告，本院裁定如下：
    主  文
原裁定廢棄。
    理  由
一、按債務人有無消費者債務清理條例（下稱消債條例）第133 
    條至第135 規定不免責或裁量免責之事由，法院於裁定前應
    依職權調查，或命管理人調查以書面提出報告，並使債權人
    、債務人有到場陳述意見之機會，消債條例第136 條第1 項
    定有明文。次按修正後消債條例第136 條第1 項規定，法院
    依第133 條、第134 條及第135 條作成免責與否裁定前，應
    依職權調查，並使債權人、債務人有「到場」陳述意見之機
    會。據此，消費者依第156 條第2 項規定為免責之聲請時，
    法院就其有否修正後第134 條第4 款事由及得裁量免責情形
    ，依程序從新原則，於裁定前自應令債權人、債務人有到場
    陳述意見之機會，俾保障免責程序中當事人之聽審請求權（
    101 年第5 期民事業務研究會〈消費者債務清理專題〉第1 號
    司法院民事廳消債條例法律問題研審小組意見參照）。　
二、本件抗告意旨略以：抗告人雖自行政院領有新臺幣（下同）
    4 萬元之紓困補助，惟此並非抗告人現時可經常性取得之薪
    資、執行業務等所得，並可期待將持續固定保有者，且亦非
    長期定額之收入，此因疫情嚴峻偶然領得之紓困補助，顯非
    抗告人之固定收入，因此抗告人自裁定開始清算後之薪資、
    執行業務所得或其他固定收入應為47萬3,931 元（計算式：
    46,500×10＋3,636＋5,305＝473,931）。而此期間抗告人之必
    要生活費用為47萬7,547 元，顯高於裁定開始清算後之薪資
    、執行業務所得或其他固定收入47萬3,931 元，故兩者相減
    後並無餘額，依消債條例第133 條之規定應予免責，爰提起
    本件抗告，請求廢棄原裁定，另為抗告人免責之裁定等語。
    　　
三、經查：本件抗告人主張其雖領有4 萬元之紓困補助，惟此非
    抗告人之固定收入等語，固非無據，然抗告人民國110 年1 
    月至10月必要生活費用是否有達47萬7,547 元之必要，即其
    必要生活費用數額顯然超出109 年度消債清字第214 號裁定
    予以認定之每月2 萬3,993 元數額，尚非無疑。況原審為本
    件不免責裁定前，雖有請抗告人及相對人就免責乙事表示意
    見，惟揆諸首揭法文，法院依消債條例第133 條、第134 條
    及第135 條規定作成免責與否裁定前，應使債權人、債務人
    有到場陳述意見之機會，是原審並未依消債條例第136 條規
    定通知抗告人及相對人到庭陳述意見，顯具有程序上之瑕疵
    。　　
四、綜上所述，本件抗告意旨雖未指摘於此，然原裁定既有未當
    ，仍屬無可維持，抗告意旨指摘原裁定不當，求予廢棄，非
    無理由。又本件應否為免責之裁定，尚有調查釐清之必要，
    且為當事人審級利益之維護考量，不宜由本院逕行裁定，爰
    由本院廢棄原裁定，發回原審另為適法之處置。　　
五、據上論結，本件抗告為有理由，依消債條例第15條、民事訴
    訟法第492 條、第495 條之1 第1 項、第451 條第1 項，裁
    定如主文。
中　　華　　民　　國　　111 　年　　2 　　月　　9 　　日
                  民事第六庭    審判長法  官　許瑞東
                                      法  官　許映鈞
                                      法  官　黃信滿
以上正本證明與原本無異。
本裁定除涉及法律見解具有原則上之重要性者外，不得再抗告；
如提起再抗告，應於收受送達後10日內委任律師為代理人向本院
提出再抗告狀及其繕本，並繳納再抗告費新臺幣1,000 元。
中　　華　　民　　國　　111 　年　　2 　　月　　9 　　日
                                      書記官　黃曉妏